【裁判字號】    98,交聲,2520
【裁判日期】    981030
【裁判案由】    違反道路交通管理處罰條例聲明異議
【裁判全文】
臺灣臺北地方法院交通事件裁定        98年度交聲字第2520號
原處分機關  交通部公路總局臺北區監理所板橋監理站
異  議  人
即受處分人  丙○○
上列受處分人因違反道路交通管理處罰條例案件，對於交通部公
路總局臺北區監理所板橋監理站民國98年8月3日所為之處分（原
處分案號：板監裁字第裁41-C00000000號）聲明異議，本院裁定
如下：
    主      文
原處分撤銷。
丙○○不罰。
    理      由
一、按汽車駕駛人有飲用酒類後其吐氣所含酒精濃度超過每公升
    0.25毫克者，不得駕車，道路交通安全規則第114條第2款定
    有明文。又汽車駕駛人，駕駛汽車經測試檢定酒精濃度超過
    規定標準，處新臺幣 (下同)1 萬5,000元以上6萬元以下罰
    鍰，並當場移置保管該汽車及吊扣其駕駛執照1年，汽車駕
    駛人併應接受道路交通安全講習，道路交通管理處罰條例第
    35條第1項第1款、第24條第1項第2款亦有明文。
二、查本件原處分機關以異議人即受處分人（下稱受處分人）丙
    ○○於民國97年8月24日夜間1時42分許，駕駛車牌號碼TL8-
    802號輕型機車，行經臺北縣永和市○○路147號前，為臺北
    縣政府警察局永和分局永和派出所警員乙○○上前盤查，當
    場對受處分人實施呼氣酒精濃度檢測，發現受處分人於同日
    夜間2時許之呼氣所含酒精濃度高達每公升0.30毫克，超過
    規定標準，警員因而製單舉發，並經受處分人當場簽收，因
    受處分人未於應到案期限（97年9月7日）內自行繳納罰鍰或
    到案聽候裁決，原處分機關即交通部公路總局臺北區監理所
    板橋監理站於98年8月3日依達路交通管理處罰條例第35條第
    1項第1款規定，逕行裁處受處分人罰鍰2萬2,500元，並吊扣
    駕駛執照1年，且應接受道路交通安全講習，上開裁決書已
    於98年8月3日合法送達受處分人，受處分人於異議期間內向
    原處分機關聲明異議，經原處分機關函請舉發單位臺北縣政
    府警察局永和分局調查結果，建請撤銷本案等情，此有交通
    部公路總局臺北區監理所板橋監理站違反道路交通管理事件
    裁決書及其送達證書、臺北縣政府警察局舉發違反道路交通
    管理事件通知單移送聯影本、酒精濃度測定值列印單、臺北
    縣政府警察局永和分局98年8月20日北縣警永交字第0980026
    399號函及所附舉發員警答辯書、車牌號碼TL8-802號輕型機
    車之車籍查詢基本資料詳細畫面列印資料在卷可稽。
三、異議意旨略以：於97年8月24日夜間1時42分許，受處分人在
    家，當時並未騎乘車牌號碼TL8-802號機車行經臺北縣永和
    市○○路147號前為警攔停施以酒測，北縣警交字第C000000
    00號舉發違反道路交通管理事件通知單移送聯上收受通知聯
    者簽章欄內之「丙○○」非受處分人本人所簽，車牌號碼TL
    8-802號機車亦非受處分人所有，受處分人亦不認識該車車
    主，請求撤銷原處分等語。
四、經查：
  (一)按法院受理交通事件，準用刑事訴訟法之規定，道路交通管
    理處罰條例第89條前段定有明文。又犯罪事實應依證據認定
    之，無證據不得認定其犯罪事實，刑事訴訟法第154條第2項
    定有明文；而犯罪事實之認定，應憑證據，如未能發現相關
    證據，或證據不足以證明，自不能以推測或擬制之方法，以
    為裁判基礎；另認定不利於被告之事實，須依積極證據，苟
    積極證據不足為不利於被告事實之認定時，即應為有利於被
    告之認定，更不必有何有利之證據（最高法院40年台上字第
    86號及30年上字第816號判例意旨足資參照）。易言之，法
    院於審理行為人違反道路交通管理處罰條例案件，當踐行完
    畢調查證據之程序後，為事實之認定時如就原處分機關所認
    定之行為人違規之事實仍有合理之訴訟上懷疑，而無法百分
    之百確信行為人確有該當於道路交通管理處罰條例各該處罰
    條文之構成要件事實時，此際即應依訴訟上之待證事實「倘
    有懷疑，則從被告之利益作解釋」之證據法則，作對受處分
    人有利之認定。
  (二)查本件受處分人堅決否認有於上開時、地為警攔停施以酒測
    ，而為警舉發其駕駛汽車經測試檢定酒精濃度為每公升30毫
    克超過規定標準等情，且經證人即舉發員警乙○○於本院調
    查時具結證稱當時其在擔服巡邏勤務，於永和市○○路147
    號前，發現一名男子騎乘車牌號碼TL8-802號輕型機車在路
    上搖晃蛇行，遂趨前將該車攔下，發現該駕駛人身上有濃厚
    酒味，其請該男子出示駕照、行照，但該男子自稱「丙○○
    」，並表示其身上未帶任何證件，惟有提供身分證統一編號
    及戶籍地址，其依規定給該男子15分鐘以上休息及清水漱口
    ，再對該男子施以酒測，測得呼氣酒精度高達每公升0.30毫
    克，並請該體子返所協助查詢身分，經其以警用電腦比對查
    詢該男子所稱丙○○之年籍資料均相符，遂製單舉發，並請
    該男子簽名捺印，因告發時間經過已久，其不記得所舉發駕
    駛人之容貌，無法確認該男子是否即在庭之受處分人，經其
    查詢結果，TL8-802號機車係甲○○所有，已於97年8月24日
    將該車廢棄逕行註銷等情明確，並有答辯書、車牌號碼TL8-
    802號輕型機車之車籍查詢基本資料詳細畫面列印資料在卷
    可稽，另證人即TL8-802號機車所有人甲○○於本院調查時
    亦具結證稱：97年6、7月間，我將TL8-802號機車借給不詳
    真實姓名年籍、自稱「小劉」之成年男子使用，過2、3天後
    ，「小劉」告訴我車摔壞了，修好後會再還給我，但之後就
    沒有聯絡，「小劉」並非今日在場之受處分人等語在卷。又
    本院將受處分人於本院所留指紋卡、北縣警交字第C0000000
    0號舉發違反道路交通管理事件通知單移送聯上收受通知聯
    者簽章欄內及酒精濃度測定值列印單上被測人所捺指印送請
    內政部刑事警察局鑑驗，經鑑驗比對確認結果，上開通知單
    、酒精濃度測定值列印單上所留指紋，與受處分人指紋卡之
    指紋不符，續輸入電比對確認結果，未發現相符者，此有內
    政部警政署刑事警察局98年10月26日刑紋字第0980146179號
    鑑驗書在卷可憑。堪認簽受該通知單、酒精濃度測定值列印
    單之駕駛人並非受處分人，而係該駕駛人冒用受處分人名義
    接受酒測及簽收通知單、酒精濃度測定值列印單。
五、綜上所述，受處分人既係遭人冒名偽造簽名，原處分機關不
    察，遽對受處分人為前開裁決，即難認為允當，應認受處分
    人之異議為有理由，自應由本院將原處分撤銷，改諭知受處
    分人不罰，以資適法。
六、據上論斷，應依道路交通案件處理辦法第20條前段，裁定如
    主文。
中    華    民    國    98    年    10    月    30    日
                              交通法庭法  官  陳慧萍
以上正本證明與原本無異
如不服本裁定應於送達後5日內向本院提出抗告狀
                                      書記官  黃慧怡
中    華    民    國    98    年    10    月    30    日


司法院資訊處製作；財團法人民間司法改革基金會備份。
